臺灣高雄地方法院民事裁定　　　　　100年度司養聲字第277號
聲　請　人　陳均樺
兼上一人
法定代理人　陳怡琪
上聲請人聲請終止收養事件，本院裁定如下：
    主  文
許可終止聲請人陳怡琪（女，民國○○○年○○月○日生，身分
證統一編號：Ｚ000000000號）與養父陳唐加（男，民
國○○年○月○日生，身分證統一編號：Ｚ000000000
號，於民國六十六年六月十七日死亡）間之收養關係。
聲請人陳均樺之聲請駁回。
程序費用新臺幣壹仟元由聲請人負擔。
    理  由
一、本件聲請意旨略以：聲請人陳怡琪為養父陳唐加收養之養女
    ，聲請人陳均樺為聲請人陳怡琪之女，嗣因養父陳唐加已於
    民國66年6 月17日（聲請狀誤載為66年6 月27日）死亡，聲
    請人現住高雄市○○區○○路248 巷17弄13號，又聲請人陳
    怡琪之生母仍建在，聲請人陳均樺為聲請人陳怡琪之女，均
    希望能改回與聲請人陳怡琪之生母同姓，為此，爰依法狀請
    鈞院許可終止聲請人與養父陳唐加間之收養關係。
二、按養父母死亡後，養子女得聲請法院許可終止收養關係。法
    院認終止收養顯失公平者，得不許可之。民法第1080條之1
    第1 項、第4 項定有明文。而養父母死亡時，養父母與養子
    女間之親子關係固已消滅，然二者間之收養關係並未當然解
    消，是我國法上定有死後終止收養之制度，其目的在於解消
    養子女與死亡養父母之親屬間之法定血親關係，同時為圖回
    復其本姓及回復其與本生父母之法律關係，合先敘明。
三、經查，聲請人主張之首揭事實，業據其提出聲請人之戶籍謄
    本、養父陳唐加之死亡除戶謄本各1 件為證，堪信屬實，且
    據聲請人陳怡琪到院陳明終止收養之原因：「因為我生母還
    在，我想要更改我生母的姓氏，我從小是由我生母扶養長大
    ，我養父收養我半年之後，他就往生了，我生母跟我養父是
    沒有關係，我沒有繼承我養父的遺產，當初我養父收養我的
    原因是因為我養父是外省人沒有小孩，我還有其他兄弟姊妹
    ，是我生母的，我養父只有我一個養女，我小時候我要變更
    姓氏人家說不可以，最近我生母問人家，人家說可以變更姓
    氏。」、「（問：你瞭解終止收養在法律上的意義嗎？你終
    止你與陳唐加法律上之親子關係後，就恢復與原生父母之親
    子關係？）瞭解。」等語明確（見本院100 年10月21日非訟
    事件筆錄），認聲請人陳怡琪聲請許可終止收養，並無任何
    顯失公平之情形，依首揭法律規定，於法即無不合，應予准
    許。至聲請人陳均樺既非陳唐加收養之養子女，依民法第10
    80條之1 第1 項規定，聲請人陳均樺之聲請，於法即有未合
    ，應予駁回。
四、依非訟事件法第21條第1 項前段、第24條第1 項，裁定如主
    文。
五、如不服本裁定，應於裁定送達後10日之不變期間內，向本院
    提出抗告狀，並繳納抗告費新臺幣1,000 元。
中    華    民    國    100   年    10    月    31    日
                  家事法庭  司法事務官  任士慧